臺灣高等法院刑事判決
111年度上訴字第2126號
上  訴  人  
即  被  告  易柏鈞



選任辯護人  蔡文彬律師
            林明賢律師
            楊培煜律師
上列上訴人即被告因詐欺等案件，不服臺灣臺北地方法院111年
度審訴字第208號，中華民國111年4月26日第一審判決（起訴案
號：臺灣臺北地方檢察署110年度偵字第29165號），提起上訴，
本院判決如下：
    主  文
原判決撤銷。
易柏鈞犯如附表一編號一至四「罪名及宣告刑」欄所示之罪，各
處如各該編號「罪名及宣告刑」欄所示之刑。
    事  實
一、易柏鈞於民國109年12月16日前某日起，經真實身分不詳、於W
    eChat通訊軟體上暱稱「nick」之男子邀約，而加入該人與
    真實身分不詳綽號「阿豪」、「CHANEL」、「婷萱/TING」
    、「潘鴻傑」、「峰哥」、「陳姿柚/yozih」、「阿馨」、
    「蘇林宏圖」、「羅照淵」、「陳複坤」等成年人3人以上
    （無證據證明包含未滿18歲之人）所組成以實施詐術為手段
    ，具有持續性、牟利性之有結構性詐欺集團犯罪組織，擔任
    第三層人頭帳戶暨收款車手，並負責將贓款上繳予該詐騙集
    團上游等工作，約定以詐欺得手金額之1%作為報酬後，乃與
    該詐騙集團成員間共同意圖為自己不法所有，基於參與詐欺
    犯罪組織、三人以上共同詐欺取財、隱匿特定犯罪所得去向
    之洗錢等犯意聯絡，先由該詐騙集團真實身分不詳成年成員
    以不詳方式取得人頭帳戶提款卡，復由該詐騙集團成年成員分
    別對如附表一編號1至4「告訴人」欄所示之人，於各該編號
    「詐術內容」欄所示時間施以同欄所示詐術，使各該人等均
    陷於錯誤，乃於如各該編號「匯款時間」欄所示時間，分別
    將如各該編號「匯款金額」欄所示款項，匯入如各該編號「
    匯入之第一層帳戶」欄所示帳戶內，後由本案詐欺集團成員
    將如附表一所示之人等匯入之款項，再拆開或統合各轉匯入
    如附表一「轉入之第二層帳戶」、「轉入之第三層帳戶」欄
    所示之第二、三層人頭帳戶內，易柏鈞另提供其名下國泰世
    華銀行帳號(000)0000000000000000號帳戶供本案詐欺集團
    使用，並依「nick」指示，先至臺北市○○區○○○路00號萬年
    商業大樓內置物櫃中拿取提領用之人頭帳戶提款卡，復於如
    附表二所示時間、地點從各該帳戶內提領各該款項，再將領得
    款項及提款卡放回萬年商業大樓置物櫃中轉交予集團上游。
    嗣如附表一各編號所示告訴人等察覺受騙後報警處理，經警
    調閱案發地監視器畫面及帳戶明細等資料後，始悉上情。
二、案經王峻挺、張登強、林恩、陳冠豪訴由臺北市政府警察局
    中正第二分局報請臺灣臺北地方檢察署檢察官偵查起訴。
    理    由
壹、有罪部分： 
一、認定犯罪事實所憑之證據及理由：
　　上揭犯罪事實，業經被告易柏鈞於警詢、偵查、原審及本院
    準備程序、審理時坦承不諱（見偵卷一第301至302頁、偵卷
    二第503至506頁；原審卷第93、95、100頁），核與證人即
    告訴人王峻挺、張登強、林恩、陳冠豪於警詢、原審準備程
    序及審理時之指證述（見偵卷一第41至44、79至85、219至2
    23、249至253頁；原審卷第64、91至107頁）及證人即同集
    團其他成員諸如車手頭羅照淵、車手陳複坤之警詢證述（見
    偵卷一第380至381、401至404頁）大致相符，復有告訴人王
    峻挺與本案詐欺集團成員LINE對話紀錄擷圖暨轉帳交易結果擷
    圖、統一超商延埕門市現場監視器錄影畫面擷圖、中國信託(
    000)000000000000號、中國信託(000)0000000000000000號
    帳戶開戶基本資料及歷史交易明細、告訴人張登強中國信託帳
    戶歷史交易明細、告訴人張登強與本案詐欺集團成員LINE對話
    紀錄擷圖、網路銀行轉帳交易結果通知擷圖、手機網路銀行轉帳交
    易結果擷圖、手機網路銀行臺幣活存明細擷圖、機檯編號95020
    號便利超商現場監視器錄影畫面擷圖、國泰世華銀行提款機機號
    OVHFG號位置現場監視器錄影畫面擷圖、土地銀行(000)000000
    000000號、中國信託(000)000000000000號、中國信託(000)
    0000000000000000號、國泰世華銀行(000)0000000000000000
    號帳戶開戶基本資料及歷史交易明細、告訴人林恩中國信託帳戶
    存摺封面、內頁影本、統一超商延埕門市現場監視器錄影畫
    面擷圖、告訴人陳冠豪網路銀行轉帳結果及提醒通知擷圖、告
    訴人陳冠豪與詐欺集團成員Instagram、LINE對話紀錄擷圖、
    統一超商延埕門市現場監視器錄影畫面擷圖、國泰世華銀行提
    款機機號OVHFG號位置現場監視器錄影畫面擷圖、國泰世華銀
    行(000)0000000000000000號帳戶開戶基本資料及歷史交易明細
    、匯款通知擷圖、高雄市政府警察局小港分局漢民路派出所
    受理詐騙帳戶通報警示簡便格式表等件（見偵卷一第45至57
    、89至91、93至107、257至259、261至267頁、偵卷二第37
    至73、81、84、86、93至108、112、123至124、131至145、
    227至229、353至363、366至367、373至377、381至385頁；
    原審卷第55至58頁）在卷可稽，足認被告上開任意性自白與
    事實相符，應堪採信，是本案事證明確，被告犯行洵堪認定
    ，應依法論科。
二、論罪：　　
　㈠參與犯罪組織：
　⒈按行為人以一參與詐欺犯罪組織，並分工加重詐欺行為，同
    時觸犯參與犯罪組織罪及加重詐欺取財罪，雖其參與犯罪組
    織之時、地與加重詐欺取財之時、地，在自然意義上非完全
    一致，然二者仍有部分合致，且犯罪目的單一，依一般社會
    通念，認應評價為一罪方符合刑罰公平原則，應屬想像競合
    犯，如予數罪併罰，反有過度評價之疑，實與人民法律感情
    不相契合（最高法院107年度台上字第1066號判決意旨參照
    ）。次按加重詐欺罪，係侵害個人財產法益之犯罪，其罪數
    之計算，核與參與犯罪組織罪之侵害社會法益有所不同，審
    酌現今詐欺集團之成員皆係為欺罔他人，騙取財物，方參與
    以詐術為目的之犯罪組織。倘若行為人於參與詐欺犯罪組織
    之行為繼續中，先後多次為加重詐欺之行為，因參與犯罪組
    織罪為繼續犯，犯罪一直繼續進行，直至犯罪組織解散，或
    其脫離犯罪組織時，其犯行始行終結。故該參與犯罪組織與
    其後之多次加重詐欺之行為皆有所重合，然因行為人僅為一
    參與犯罪組織行為，侵害一社會法益，屬單純一罪，應僅就
    「該案中」與參與犯罪組織罪時間較為密切之首次加重詐欺
    犯行論以參與犯罪組織罪及加重詐欺罪之想像競合犯，而其
    他之加重詐欺犯行，祗需單獨論罪科刑即可，無需再另論以
    參與犯罪組織罪，以避免重複評價。是如行為人於參與同一
    詐欺集團之多次加重詐欺行為，因部分犯行發覺在後或偵查
    階段之先後不同，肇致起訴後分由不同之法官審理，為裨益
    法院審理範圍明確、便於事實認定，即應以數案中「最先繫
    屬於法院之案件」為準，以「該案件」中之「首次」加重詐
    欺犯行與參與犯罪組織罪論以想像競合。縱該首次犯行非屬
    事實上之首次，亦因參與犯罪組織之繼續行為，已為該案中
    之首次犯行所包攝，該參與犯罪組織行為之評價已獲滿足，
    自不再重複於他次詐欺犯行中再次論罪，俾免於過度評價及
    悖於一事不再理原則。至於「另案」起訴之他次加重詐欺犯
    行，縱屬事實上之首次犯行，仍需單獨論以加重詐欺罪，以
    彰顯刑法對不同被害人財產保護之完整性，避免評價不足（
    參見最高法院109年度台上字第3945號判決意旨）。
　⒉經查，本案詐騙集團，係由3人以上所組成，以施用詐術為其
    手段，且組成之目的即在向被害人詐取金錢，具有牟利性；
    又本案詐騙集團係由相異男性、女性成員以交友軟體、通訊
    軟體、電話通話詐騙如附表一編號1至4所示告訴人王峻挺、
    張登強、林恩、陳冠豪，致各該告訴人均陷於錯誤，乃將如
    附表一各編號「匯款金額」欄所示款項，匯入如各該編號「
    匯入之第一層帳戶」欄所示帳戶後，繼由同集團不詳成員將
    第一層人頭帳戶內款項金額拆開或統合轉匯入如該表「轉入
    之第二層帳戶」欄所示第二層人頭帳戶內，甚至再由同集團
    不詳成員將第二層人頭帳戶內款項金額拆開或統合轉匯入如
    該表「轉入之第三層帳戶」欄所示第三層人頭帳戶內，嗣才
    由被告、另外數名真實身分不詳成年男性車手各自前往提領
    如附表二各編號所示人頭帳戶內款項並交付上游，以此方式
    取得並朋分贓款【註：該詐騙集團轄下至少有三人以上之成
    員，此由①告訴人張登強於原審審理時指證稱：我有跟自稱
    「峰哥」的男生、「柚柚」的女生講過電話等語（見原審卷
    第64頁）；②被告於109年12月18日凌晨1時46分持人頭帳戶
    （林冠儒的中國信託帳戶）提領款項後，將贓款及金融卡交
    還予上游成員，復由另名真實身分不詳戴眼鏡男性車手於10
    9年12月22日上午1時50分，持同一個人頭帳戶的提款卡提款
    ，嗣旋再由被告於同日晚間8時21分，持同一個人頭帳戶的
    提款卡提款（見偵卷二第77至85頁）；③同詐騙集團尚有另
    外之提款車手「陳複坤」、車手頭「羅照淵」、「蘇林宏圖
    」等人（見偵卷一第377至383、397至399、401至407頁）等
    情以觀，亦屬灼然】。
　⒊由是足見本案詐騙集團之任務分工縝密，犯罪計畫周詳，顯
    非為立即實施犯罪而隨意組成，成員彼此間相互配合，於一
    定期間內存續，以實施詐術為手段，所組成具有持續性及牟
    利性之「有結構性組織」無訛。職是，本案詐騙集團確屬組
    織犯罪防制條例第2條第1項所稱之犯罪組織。又被告自承其
    於109年12月間加入本案詐騙集團（見偵卷二第504至505頁
    ），且如本案犯如附表一編號1所示向告訴人王峻挺詐取金
    錢，並前往接續提領如附表二編號1受款帳戶內款項並交付
    上游之行為，確係其加入該集團後之第一件，已屬組織犯罪
    防制條例第3條第1項後段之參與犯罪組織行為，依前揭說明
    ，就被告如附表一編號1所示首次參與加重詐欺取財之行為
    ，應論以參與犯罪組織罪。
　㈡洗錢：
　　本案詐騙集團先由不詳成員詐欺如附表一所示告訴人等，待
    告訴人等均陷於錯誤後，依指示將款項匯入第一層人頭帳戶
    ，繼由同集團不詳成員將款項拆成不同金額或統合匯入第二
    層人頭帳戶，甚至再匯入第三層人頭帳戶，最後方由被告、
    其他真實身分不詳成年男性車手自ATM提領領得現金款項，
    遂分別交由真實身分不詳之上游成員，為被告於偵、審自承
    在卷（見偵卷一第301至312頁、偵卷二第504至505頁；原審
    卷第93、105頁），其層層轉手之作用，在於將詐騙集團成
    員詐欺被害人所取得贓款，透過處置或分層化，客觀上得以
    切斷詐騙所得金流之去向，阻撓國家對詐欺犯罪所得之追查
    ，被告知悉其收受現款並交付上游之行為得以切斷詐欺金流
    之去向，主觀上亦具有掩飾、隱匿該財產與犯罪之關聯性，
    以逃避國家追訴、處罰之犯罪意思，其所為係屬洗錢防制法
    第2條第1、2款所稱之洗錢行為甚明，應依同法第14條之規
    定論處。
　㈢加重詐欺取財：
　　本案被告與其他詐騙集團成年成員所犯共同詐欺犯行，其所
    涉成員至少計有前述真實身分不詳「nick」、「阿豪」之男
    性、另名持同一人頭帳戶提款之身分不詳男性車手、暱稱「
    柚柚」之女性及自稱「峰哥」之男性等人，即係3人以上共
    同對被害人實行詐騙，是上揭被告及詐騙集團成員等人之行
    為應均該當刑法第339條之4第1項第2款之構成要件。
  ㈣故核被告：　
　⒈就附表一編號1所為，係犯組織犯罪防制條例第3條第1項後段
    之參與犯罪組織罪，刑法第339條之4第1項第2款之三人以上
    共同詐欺取財罪及洗錢防制法第14條第1項之一般洗錢罪。
　⒉就附表一編號2至4所為，均係犯刑法第339條之4第1項第2款
    之三人以上共同詐欺取財罪及洗錢防制法第14條第1項之一
    般洗錢罪。
　⒊按檢察官就犯罪事實一部起訴者，依刑事訴訟法第267條規定
    ，其效力及於全部，受訴法院基於審判不可分原則，對於未
    經起訴之其餘事實，應一併審判，此為犯罪事實之一部擴張
    。查本件起訴書雖未論及如附表一編號3所示告訴人陳冠豪
    遭本案詐騙集團詐欺，而於：①109年12月17日下午2時46分
    匯至人頭帳戶之「10萬元」、②109年12月17日下午2時47分
    匯至人頭帳戶之「5萬元」、③109年12月23日下午2時21分匯
    至人頭帳戶之「10萬元」、④109年12月30日晚7時47分匯至
    人頭帳戶之「3萬元」等部分（併參見原審卷第53頁），惟
    此等部分實係被告就本案所犯加重詐欺、洗錢而侵害同一被
    害人法益接續犯之實質上一罪關係，乃同一事實，即屬檢察
    官起訴效力所及，應由本院依刑事訴訟法第267條規定擴張
    審理範圍，併予敘明。
　㈤共同正犯：
　　被告與前述「nick」等其他詐騙集團成員間，有犯意聯絡及
    行為分擔，應論以共同正犯。　　
　㈥接續犯：
　　類如本案之詐欺犯罪類型，於行為人著手實施詐欺犯行初始
    ，即係預計以被害人接獲詐騙訊息，並建立信任關係後，即
    得接續以各種理由誘騙同一被害人不斷付款，是如附表一編
    號1至4所示告訴人雖有因單一受騙事由而接連轉帳匯款至如
    附表一各編號人頭帳戶內，然係被告暨所屬詐騙集團成員基
    於同一犯意及利用同一機會所為，侵害法益相同，各行為之
    獨立性極為薄弱，難以強行分開，均應視為數個舉動之接續
    施行，均論以接續犯之包括一罪。
　㈦想像競合：
　⒈就如附表一編號1所示犯行：
　　被告及所屬詐騙集團成員共同所犯參與犯罪組織罪、加重詐
    欺罪、一般洗錢罪間，有局部同一之情形，應認係以一行為
    同時觸犯數罪，屬想像競合犯，依刑法第55條前段規定，應
    從一法定刑較重之三人以上共同詐欺取財罪處斷。　
　⒉就如附表一編號2至4所示犯行：
　　被告及所屬詐騙集團成員共同所犯加重詐欺罪、一般洗錢罪
    間，有局部同一之情形，應認係以一行為同時觸犯數罪，屬
    想像競合犯，依刑法第55條前段規定，均應從一法定刑較重
    之三人以上共同詐欺取財未遂罪處斷。
　㈧數罪併罰：
　⒈按詐欺取財罪既係為保護個人之財產法益而設，則關於行為
    人詐欺犯罪之罪數計算，除非存在時間或空間上之全部或局
    部之重疊關係，否則原則上自應依遭受詐騙之被害人人數定
    之。
　⒉查被告就附表一編號1至4所示4罪間，各係對於告訴人王峻挺
    、張登強、林恩、陳冠豪施行詐術而騙得款項，其所侵害之
    被害人法益均具差異性，犯罪行為亦各自獨立，足認其犯意
    各別，行為互殊，應予分論併罰。　
三、科刑：　　
　㈠刑之減輕事由：
　  按想像競合犯之處斷刑，本質上係「刑之合併」。其所謂從
    一重處斷，乃將想像競合犯組成之評價上數罪，合併為科刑
    一罪，其所對應之刑罰，亦合併其評價上數罪之數法定刑，
    而為一個處斷刑。易言之，想像競合犯侵害數法益者皆成立
    犯罪，論罪時必須輕、重罪併舉論述，同時宣告所犯各罪名
    ，包括各罪有無加重、減免其刑之情形，亦應說明論列，量
    刑時併衡酌輕罪部分量刑事由，評價始為充足，然後依刑法
    第55條前段規定「從一重處斷」，非謂對於其餘各罪可置而
    不論。因此，法院決定處斷刑時，雖以其中最重罪名之法定
    刑，做為裁量之準據，惟於裁量其輕重時，仍應將輕罪合併
    評價在內，故對於被告於偵、審自白各犯行，是否適用洗錢
    防制法第16條第2項之規定就所犯同法第14條第1項之洗錢罪
    部分減輕其刑，若僅泛言被告已從一重之刑法第339條之4第
    1項第2款之罪處斷，無從適用前述規定減刑，則於法未合（
    最高法院108年度台上字第4405、4408號判決同斯旨；另最
    高法院108年度台上字第2402號判決則具體指明有組織犯罪
    防制條例第3條第1項但書及第8條第1項後段規定之適用；最
    高法院109年度台上字第81號判決則認有組織犯罪防制條例
    第8條第1項後段規定之適用）。準此：
　⒈就組織犯罪防制條例部分：　
　①按犯組織犯罪防制條例第3條之罪，偵查及審判中均自白者，
    減輕其刑，同法第8條第1項後段定有明文。查被告就如附表
    一編號1所載犯行，於偵、審時就加入本案詐騙集團擔任車
    手乙節坦承不諱，堪認被告於偵查與審判中均對參與犯罪組
    織犯行自白，應依組織犯罪條例第8條第1項後段減輕其刑。
　②本院審酌被告在該詐欺犯罪組織擔任車手，且造成本案告訴
    人等財產上損失甚鉅，難認參與情節輕微，爰不依組織犯罪
    防制條例第3條第1項但書規定減輕其刑（依刑罰封鎖作用，
    自不得免除其刑）。
  ⒉就洗錢防制法部分：
　  查被告就如附表一編號1至4所為，於本院審理時自白一般洗
    錢犯行，依洗錢防制法第16條第2項規定原應減輕其刑。惟
    被告所犯一般洗錢罪係屬想像競合犯其中之輕罪，被告就本
    案犯行，係從一重之三人以上共同詐欺取財罪。是就此部分
    想像競合輕罪得減刑部分，依上開說明，均由本院於後述依
    刑法第57條量刑時，一併衡酌該部分減輕其刑事由。
　⒊至被告另請求依刑法第59條規定減輕其刑部分
　　按刑法第59條之酌量減輕其刑，必須犯罪另有特殊之原因與
    環境，在客觀上足以引起一般之同情，認為即予宣告法定最
    低度刑，猶嫌過重者，始有其適用（最高法院107年度台上
    字第632號判決意旨參照）。被告上訴意旨雖稱：被告年紀
    尚輕，平日協助親屬店鋪生意工作，收入不豐，一失時慮始
    誤蹈法網，審酌被告上開情狀應予以適用刑法第59條等語，
    然現今詐欺集團極為猖獗，相關報導屢經媒體、政府披露及
    宣導，且該等詐欺集團所為加重取財犯行因採結構性分工向
    被害人行騙，規模及侵害程度甚鉅，以人頭帳戶層層轉匯、
    提領詐欺款項之方式，不僅增加檢警查緝困難，嚴重損害人
    與人間之信賴關係，衍生嚴重社會問題，被告之生活環境、
    智識程度及犯後態度，原屬刑法第57條所定科刑輕重標準應
    斟酌之範圍，單憑該等情狀，難認被告之犯罪有何特殊之原
    因與環境而顯可憫恕，尚非得執為適用刑法第59條酌減其刑
    之依據。
四、撤銷原判決之理由
　  原審以本件事證明確，據以論罪科刑，固非無見，惟:⑴原審
    於事實欄記載被告及其所屬詐欺集團係以「不詳方式」取得
    人頭帳戶提款卡，然於理由欄內卻認定被告暨其所屬詐欺集
    團成員係以「不正當方法(諸如:強暴、脅迫、詐欺、竊盜或
    侵占)」等方式取得他人的提款卡及密碼，事實及理由記載
    顯有矛盾；再者，本院卷內要無人頭帳戶使用者即沈廷正、
    林冠儒、廖建華、程貴瑛之訊問筆錄，且亦乏證據證明詐欺
    集團成員究係以何種不正當手法取得上開人頭帳戶提款卡及
    密碼，是原審純以個人經驗法則認詐欺集團必係以不正當手
    法取得人頭帳戶、提款卡等，容有未洽；⑵再就本件告犯罪
    所得究為何乙節，被告將名下國泰世華銀行帳戶交付予詐騙
    集團作為人頭帳戶使用，嗣告訴人王峻挺、張登強、林恩、
    陳冠豪匯入如附表一「匯款金額」欄所示款項，被告則領出
    如附表二各編號「領款金額」所示款項共188萬9,000元，俱
    如前揭。而被告自承：我以領款金額1％為報酬等語（見偵卷
    二第505頁），據此計算，被告本案獲得報酬應係1萬8,890
    元（188萬9,000元×1％＝1萬8,890元），雖未扣案，仍屬其犯
    罪所得。又被告固與本案告訴人其中3人達成調解（如附表
    三所示），其中告訴人張登強、林恩部分業已給付完畢，而
    告訴人陳冠豪部分則已給付8萬元，故共計已償還14萬元2千
    元，是被告賠償告訴人之金額業已逾其犯罪所得，為免重覆
    剝奪被告之犯罪所得而有過苛之虞，爰就被告犯罪所得不予
    宣告沒收或追徵，原審判決就此部分仍為沒收宣告，亦有未
    洽。被告上訴意旨以:本件並無證據證明其有使用不正方法
    由自動付款設備取財罪為理由，自應由本院撤銷原判決另為
    適法之判決。
五、爰審酌被告正值青壯，未能謹慎求職或循正當管道賺取所需
    ，竟經真實身分不詳朋友引介，而貿然提供名下所有帳戶供
    詐騙集團使用，並數度擔任取款車手前往不同地點持多張人
    頭帳戶金融卡提領贓款，遂行共同詐欺犯行，侵害告訴人王
    峻挺、張登強、林恩、陳冠豪4人之財產法益，總提領金額高
    達新臺幣（下同）188萬9,000元，破壞社會秩序，實不宜寬
    待；惟念被告犯後坦承犯行，表明悔意，業與告訴人張登強
    、林恩、陳冠豪3人達成如附表三所示調解內容，參以該3人
    等當庭表明願給予被告較輕之刑度（見原審卷第94、106至1
    07頁），兼衡被告在本案犯罪中所扮演之角色及參與犯罪之
    程度，暨其智識教育程度（自述高中畢業）、生活經濟狀況
    （現無業，家境小康）、犯罪動機、目的、手段等一切情狀
    ，分別量處如附表一各編號「罪名及宣告刑」欄所示之刑。
    又被告本案所犯數罪固符合刑法第50條第1項併合處罰之規
    定，惟本院審酌被告尚有另案而有與本案所犯數罪併合處罰
    之情況，參以辯護人於本院審理時為被告表示：先不要合併
    定刑之意見，為避免不必要重複裁判，乃俟被告所犯數罪均
    確定後，再由檢察官本於職權聲請裁定為妥，爰不予合併定
    其應執行刑。
六、不予宣告強制工作：
　  按106年4月19日修正公布之組織犯罪防制條例第3條第3項固
    規定：「犯第1項之罪者，應於刑之執行前，令入勞動場所
    ，強制工作，其期間為3年」（嗣107年1月3日修正公布第3
    條，但本項並未修正）。然該規定就受處分人之人身自由所
    為限制，違反憲法比例原則及憲法明顯區隔原則之要求，與
    憲法第8條保障人身自由之意旨不符，而業經司法院大法官
    於110年12月10日以釋字第812號解釋宣告違憲，並自該解釋
    公布之日起失其效力。本案即毋庸再予論究是否適用強制工
    作。
七、關於沒收：　　
　㈠就被告犯罪所得部分不予沒收之理由業經本院說明如上。
　㈡末按犯洗錢防制法第14條之罪，其所移轉、變更、掩飾、隱
    匿、收受、取得、持有、使用之財物或財產上利益，沒收之
    ；犯第15條之罪，其所收受、持有、使用之財物或財產上利
    益，亦同，洗錢防制法第18條第1項定有明文。惟因洗錢行
    為之標的是否限於行為人者始得宣告沒收，法無明文，是倘
    法條未規定「不問屬於犯罪行為人與否均沒收」時，自仍以
    屬於被告所有者為限，始應予沒收。本件被告自附表二各編
    號所示受款帳戶提領詐得款項後，已將提領之現金交予上游
    成員，足見此等款項非屬於被告所有，亦無證據證明被告就
    此等款項具有事實上之管領處分權限，尚無從就如附表所示
    告訴人匯入各該受款帳戶之款項，依洗錢防制法第18條第1
    項或刑法第38條之1第1項前段規定對被告宣告沒收，附此敘
    明。
據上論斷，應依刑事訴訟法第369條第1項前段、第364條、第299
條第1項前段，判決如主文。
本案經檢察官牟芮君提起公訴，檢察官李叔芬到庭執行職務。
中　　華　　民　　國　　111 　年　　8 　　月　　30　　日
                  刑事第四庭    審判長法　官  陳筱珮
                                      法　官  羅郁婷
                                      法　官  柯姿佐
以上正本證明與原本無異。
如不服本判決，應於收受送達後20日內向本院提出上訴書狀，其
未敘述上訴之理由者並得於提起上訴後20日內向本院補提理由書
（均須按他造當事人之人數附繕本）「切勿逕送上級法院」。
                                      書記官  蔡硃燕
中　　華　　民　　國　　111 　年　　8 　　月　　31　　日
附錄：本案論罪科刑法條全文　　　　　　　　　　　　　　　
組織犯罪防制條例第3條
發起、主持、操縱或指揮犯罪組織者，處3年以上10年以下有期
徒刑，得併科新臺幣1億元以下罰金；參與者，處6月以上5年以
下有期徒刑，得併科新臺幣1千萬元以下罰金。但參與情節輕微
者，得減輕或免除其刑。
具公務員或經選舉產生之公職人員之身分，犯前項之罪者，加重
其刑至二分之一。
犯第1項之罪者，應於刑之執行前，令入勞動場所，強制工作，
其期間為3年。
前項之強制工作，準用刑法第90條第2項但書、第3項及第98條第
2項、第3項規定。
以言語、舉動、文字或其他方法，明示或暗示其為犯罪組織之成
員，或與犯罪組織或其成員有關聯，而要求他人為下列行為之一
者，處3年以下有期徒刑，得併科新臺幣3百萬元以下罰金：
一、出售財產、商業組織之出資或股份或放棄經營權。
二、配合辦理都市更新重建之處理程序。
三、購買商品或支付勞務報酬。
四、履行債務或接受債務協商之內容。
前項犯罪組織，不以現存者為必要。
以第5項之行為，使人行無義務之事或妨害其行使權利者，亦同
。
第5項、第7項之未遂犯罰之。
中華民國刑法第339條之4
犯第339條詐欺罪而有下列情形之一者，處1年以上7年以下有期
徒刑，得併科1 百萬元以下罰金：
一、冒用政府機關或公務員名義犯之。
二、三人以上共同犯之。
三、以廣播電視、電子通訊、網際網路或其他媒體等傳播工具，
    對公眾散布而犯之。前項之未遂犯罰之。
洗錢防制法第14條
有第二條各款所列洗錢行為者，處七年以下有期徒刑，併科新臺
幣五百萬元以下罰金。
前項之未遂犯罰之。
前二項情形，不得科以超過其特定犯罪所定最重本刑之刑。　　
　　　　　
附表一：
編號 告訴人 詐術內容 匯款時間 匯款金額（新臺幣，下同） 匯入之第一層帳戶 轉匯入第二層帳戶之時間 轉入金額  轉入之第二層帳戶 轉匯入第三層 帳戶之時間 轉入金額 轉入之第三層帳戶 罪名及宣告刑 1 王峻挺 詐騙集團不詳成員在臉書【Discover發現金融在線交易】網頁、LINE上自稱係名為「EfEf」的投資諮詢師、網站客服，佯稱可投資美金、英鎊且保證有高額獲利云云，致王峻挺陷於錯誤後，依指示匯款至指定帳戶。 109年12月16日晚間6時41分 5萬元 中國信託(000)000000000000號帳戶（戶名：沈廷正） 109年12月16日晚間7時36分 32萬5,000元 中國信託(000)0000000000000000號帳戶（戶名：林冠儒） 無 無 無 易柏鈞犯三人以上共同詐欺取財罪，處有期徒刑壹年。    109年12月16日晚間6時43分 5萬元         2 林恩 詐騙集團不詳成員在臉書上自稱係名為「CHANEL」的女子，佯稱可介紹「發現金融」投資網站且保證有高額獲利云云，致林恩陷於錯誤後，依指示匯款至指定帳戶。 109年12月17日晚間7時52分（起訴書誤載，應予更正） 1萬9,000元  109年12月17日晚間10時22分（起訴書漏載，應予補充） 6萬6,000元（起訴書漏載，應予補充） 同上    易柏鈞犯三人以上共同詐欺取財罪，處有期徒刑壹年。    109年12月17日晚間8時7分（起訴書誤載，應予更正） 1萬9,000元（無卡存款）         3 陳冠豪 詐騙集團不詳成員在LINE、IG上自稱係名為「TING/婷萱」的女子及「潘鴻傑」之男子，佯稱可介紹「發現金融」投資網站且保證有高額獲利云云，致陳冠豪陷於錯誤後，依指示匯款至指定帳戶。 109年12月16日下午4時8分（起訴書誤載，應予更正） 10萬元  無 無 無 無 無 無 易柏鈞犯三人以上共同詐欺取財罪，處有期徒刑壹年貳月。     109年12月16日下午4時10分（起訴書誤載，應予更正） 5萬元  無 無 無 無 無 無     109年12月17日下午2時46分（起訴書漏載，應予補充） 10萬元（起訴書漏載，應予補充）  109年12月17日下午2時55分 6,000元 中國信託(000)0000000000000000號帳戶（戶名：林冠儒）        109年12月17日下午2時47分（起訴書漏載，應予補充） 5萬元（起訴書漏載，應予補充）            109年12月23日下午2時21分 10萬元  109年12月23日下午2時24分 2萬元 中國信託(000)0000000000000000號帳戶（戶名：林冠儒） 無 無 無     109年12月23日下午2時21分（起訴書漏載，應予補充） 10萬元（起訴書漏載，應予補充）  109年12月23日下午2時26分 10萬元            109年12月23日下午2時29分 8萬元         109年12月24日下午1時31分 10萬元  109年12月24日下午1時42分 2萬元         109年12月24日下午1時32分 10萬元  109年12月24日下午1時46分 28萬7,000元         109年12月30日晚間7時46分 10萬元 土地銀行(000)000000000000號帳戶（戶名：廖偉明（現更名為廖建華） 109年12月30日晚間7時56分 13萬元 國泰世華銀行(000)0000000000000000號帳戶（戶名：程貴瑛） 無 無 無     109年12月30日晚間7時47分（起訴書漏載，應予補充） 3萬元（起訴書漏載，應予補充）         4 張登強 詐騙集團不詳成員在手機交友軟體「緣圈」上分別自稱係名為「陳姿柚/yozih（LINE上自稱「柚柚）」、「阿馨」等女子，及綽號「峰哥」之男子，佯稱可介紹入「賺錢賺飽飽群組」及FSL AI TRADING平台，且保證有高額獲利云云，致張登強陷於錯誤後，依指示匯款至指定帳戶 109年12月22日晚間6時28分 5萬元 中國信託(000)000000000000號帳戶（戶名：沈廷正） 109年12月22日晚間6時29分 5萬元 中國信託(000)0000000000000000號帳戶（戶名：林冠儒） 無 無 無 易柏鈞犯三人以上共同詐欺取財罪，處有期徒刑壹年。      109年12月22日晚間6時30分 2萬元  109年12月22日晚間6時31分 2萬元         109年12月29日晚間7時56分 10萬元 土地銀行(000)000000000000號帳戶 （戶名：廖偉明（現更名為廖建華）） 109年12月29日晚間8時6分 20萬元 國泰世華銀行(000)0000000000000000號帳戶（戶名：程貴瑛） 109年12月29日晚間8時21分 50萬元 國泰世華銀行(000)0000000000000000號帳戶（戶名：易柏鈞）     109年12月29日晚間7時58分 5萬元            109年12月29日晚間8時 5萬元         

附表二：
編號 被告提領帳戶 領款時間、地點 領款金額 （新臺幣） 匯款告訴人 備註 1 中國信託(000)0000000000000000號 （戶名：林冠儒） 109年12月16日晚間8時51分在臺北市○○區○○○路○段000號000號（統一超商延埕門市） 10萬元 王峻挺 【按：遭提領金額亦包含其他不詳被害人之款項】 偵卷二第83至84、97至98頁   109年12月16日晚間8時52分址同上 10萬元     109年12月16日晚間8時56分址同上 10萬元     109年12月16日晚間8時57分址同上 4萬5,000元     109年12月18日凌晨1時46分在臺北市○○區○○街00○0號（統一超商曾德門市） 6萬6,000元 （起訴書漏載，應予補充） 林恩 （起訴書漏載，應予補充）【按：遭提領金額亦包含其他不詳被害人之款項】 偵卷二第77、98頁   109年12月22日晚間8時21分在機檯編號95020號便利超商內 7萬元 張登強 偵卷二第81、100頁   109年12月23日下午2時25分在臺北市○○區○○○路○段000號000號（統一超商延埕門市） 2萬元 陳冠豪 【按：遭提領金額亦包含其他不詳被害人之款項】 偵卷二第100頁   109年12月23日下午2時26分址同上 1萬元  同上   109年12月23日下午2時28分址同上 9萬元  同上   109年12月23日下午2時29分址同上 8萬元  同上   109年12月24日下午1時45分址同上 2萬元  偵卷二第85至86、101至102頁   109年12月24日下午1時47分址同上 10萬元  同上   109年12月24日下午1時48分址同上 10萬元  同上   109年12月24日下午1時49分址同上 8萬7,000元  同上 2 中國信託(000)000000000000號 （戶名：沈廷正） 109年12月17日下午3時35分址同上 10萬元 陳冠豪 （起訴書誤載為林恩，應予更正）【按：遭提領金額亦包含其他不詳被害人之款項】 偵卷二第123至124、135頁   109年12月17日下午3時36分址同上 1萬元   3 國泰世華銀行(000)0000000000000000號 （戶名：程貴瑛） 109年12月30日晚間9時13分在國泰世華銀行提款機機號OVHFG號位置 10萬元 陳冠豪 （起訴書誤載為張登強，應予更正） 偵卷二第43至44、353至354、367至368、377、383至385頁   109年12月30日晚間9時15分址同上 10萬元     109年12月30日晚間9時17分址同上 9萬2,000元   4 國泰世華銀行(000)0000000000000000號 （戶名：易柏鈞） 109年12月29日晚間9時12分許在國泰世華銀行提款機機號OVHFG號位置 10萬元 張登強  【按：遭提領金額亦包含其他不詳被害人之款項】    109年12月29日晚間9時12分許址同上 10萬元     109年12月29日晚間9時12分許址同上 10萬元     109年12月29日晚間9時12分許址同上 10萬元     109年12月29日晚間9時12分許址同上 9萬9,000元   

附表三：
告訴人 給付金額及方式 張登強 易柏鈞應給付張登強新臺幣（下同）伍萬肆仟元整，自民國（下同）一一一年五月起，按月於每月十五日各給付貳萬元，至全部給付完畢為止，如有一期未履行，尚未到期部分視為全部到期。上開金額匯入張登強指定之中國信託商業銀行東高雄分行帳號000000000000號，戶名張登強帳戶。業已全部清償完畢。 林恩 易柏鈞應給付林恩新臺幣捌仟元整，並於一一一年四月七日當庭給付完畢，經林恩點收無誤。 陳冠豪 易柏鈞應給付陳冠豪壹拾壹萬元整，自一一一年五月起按月於每月十五日各給付貳萬元，至全部給付完畢為止，如有一期未履行，尚未到期部分視為全部到期。上開金額匯入陳冠豪指定之中華郵政高雄二苓郵局帳號00000000000000號，戶名陳冠豪帳戶。迄111年8月18日止，尚餘3萬元未給付。